【裁判字號】    95,簡,33
【裁判日期】    950601
【裁判案由】    就業服務法
【裁判全文】
臺北高等行政法院判決
                                     95年度簡字第00033號
原      告  甲○
被      告  臺北市政府
代  表  人  乙○○市長）住同.
上列當事人間因就業服務法事件，原告不服行政院勞工委員會中
華民國94年11月30日勞訴字第0940050858號訴願決定，提起行政
訴訟。本院判決如下：
    主  文
原告之訴駁回。
訴訟費用由原告負擔。
    事  實
一、事實概要：緣原告非法容留並雇用逃逸之菲律賓籍看護工
    GABUAT MARIBEL TEJADA（護照號碼：KK986098，以下簡稱G
    君）於台北市○○○路○ 段251 巷2 弄3 號4 樓內為其從事
    家庭幫傭之工作，案經台北市政府警察局中山分局於民國（
    下同，西元除外）94年4 月29日於忠孝東路3 段251 巷口查
    獲G 君，並於94年6 月7 日以北市警中分行字第0943272890
    0 號函移由被告核處。嗣經被告以原告違反就業服務法第44
    條「任何人不得非法容留外國人從事工作」之規定，依同法
    第63條第1 項規定，於94年8 月17日以府勞二字第09420861
    800 號違反就業服務法罰鍰處分書（下稱原處分）處罰鍰新
    台幣（下同）15萬元。原告不服，提起訴願，經行政院勞工
    委員會訴願決定認原告應係違反就業服務法第57 條 第1 款
    「聘僱未經許可、許可失效或他人所申請聘僱之外國人」之
    規定，惟同應依同法第63條第1 項規定科處15萬元以上75萬
    元以下罰鍰，其裁罰結果並無二致，仍認為無理由駁回後，
    原告仍不服，遂向本院提起本件行政訴訟。
二、兩造聲明：
  (一)原告聲明求為判決：訴願決定及原處分均撤銷。
  (二)被告聲明求為判決：
    1.駁回原告之訴。
    2.訴訟費用由原告負擔。
三、兩造之爭點：
    原告有無非法容留外國人從事工作乃至於聘僱未經許可之外
    國人之情事？
  (一)原告主張之理由：
    1.原告根本未雇用菲律賓人G 君，只是將樓上之1 間違章建
      築房舍暫借他居住，因為原告與G 君之阿姨麗莎有多年情
      誼。原告於台北市中山分局做筆錄時，亦為同樣陳述，請
      鈞院調閱。
    2.被告於訴願答辯略謂：原告與G 君非親非故，容留G 君近
      5 個月而未有從事工作之行為，與國民之法律情感有所相
      悖，故原告確有違反就業服務法第44條之行為等語。原告
      曾表明G 君白天外出到何處，原告亦不知道。被告及訴願
      機關何不派人到原告住處勘查，看看是否像有錢請菲傭的
      人家？被告於訴願答辯主張之理由，顯然無據。
    3.原告將G 君寫給原告之信函提出，以供參考。
  (二)被告主張之理由：
    1.按「聘僱外國人工作，不得妨礙本國人之就業機會、勞動
      條件、國民經濟發展與社會安定。」為就業服務法（以下
      簡稱本法）第42條所明定。又本法第43條復規定：「除本
      法另有規定外，外國人未經雇主申請許可，不得在中華民
      國境內工作。」另本法所規範之對象，並未限制大型企業
      或工廠經營者始有適用，舉凡一般家庭類、學校、依法立
      案之短期補習班、海洋漁撈工作業者，均應受規範。依行
      政院勞工委員會91年9 月11日勞職外字第0940205655號解
      釋令「查就業服務法（以下簡稱本法）第44條規定『任何
      人不得非法容留外國人從事工作』係指『自然人或法人』
      與外國人間雖無聘僱關係，但有未依本法及相關法令規定
      申請許可，即容許外國人停留於某處所為其從事勞務提供
      或工作事實之行為而言。」合先敘明。
    2.本件依被告所屬警察局中山分局來函所附之卷證，稽G 君
      94年5 月6 日調查筆錄：「．．．（問：你於94年4 月29
      日21時10分帶同警方至臺北市○○○路○ 段251 巷2 弄3
      號4 樓所見之人是誰？）答：與警方談話之男子（經該男
      子向警方出示身分證為：甲○，男，26年11月29日生，身
      分證字號：Ｚ000000000）為在此工作的雇主。（問：你在
      此工作多久？何人所介紹？一個月薪資多少？工作內容為
      何？）答：我於西元2004年12月左右至被警方於西元2005
      年4 月29日下午查獲止。經過一名菲籍姓名不詳的女子介
      紹至該處。新臺幣18,000元。打掃房間，洗衣服等家庭的
      工作我都做，另外我也幫忙照顧兩名小孩。．．．」另稽
      原告94年5 月11日調查筆錄中，亦坦承曾容留外國人於其
      住所之事實，依社會一般通念及經驗判斷，原告與外國人
      G 君間非親非故，故容留該外國人近5 個月而未有從事工
      作之行為，與國民之法律情感有所相悖，依前開行政程序
      法規定，原告確有違反本法第44條第1 款事實明確，本件
      認事用法，並無違誤。
    3.訴願決定以認為本案事實應該當本法第57條第1 款規定：
      「雇主聘僱外國人不得有下列情事：1.聘僱未經許可、許
      可失效或他人所申請聘僱之外國人。」應依同法第63條第
      1 項規定處15萬元以上75萬元以下罰鍰。而認原處分難謂
      妥適，惟結果並無二致，爰引訴願法第79條第2 項規定：
      「原行政處分所憑理由雖屬不當，但依其他理由認為正當
      者，應以訴願無理由」之意旨，為訴願駁回之決定，併此
      敘明。
    理  由
一、就業服務法第44條規定：「任何人不得非法容留外國人從事
    工作。」第57條第1款規定：「雇主聘僱外國人不得有下列
    情事：一、聘僱未經許可、許可失效或他人所申請聘僱之外
    國人。」第63條第1項前段規定：「違反第44條或第57條第1
    款、第2款規定者，處新臺幣15萬元以上75萬元以下罰鍰。
    」是本件之爭執，在於原告有無非法容留外國人從事工作乃
    至於聘僱未經許可之外國人之情事？
二、經查：
  (一)菲律賓人G 君於94年5 月6 日在台北市政府警察局中山分局
    陳述：「（問：你於94年4 月29日21時10分帶同警方至臺北
    市○○○路○ 段251 巷2 弄3 號4 樓所見之人是誰？）與警
    方談話之男子（經該男子向警方出示身分證為：甲○，男，
    ....）為我在此工作的雇主。（問：你在此工作多久？何人
    所介紹？一個月薪資多少？工作內容為何？）我於西元2004
    年12月左右至被警方於2005年4 月29日下午查獲止。經過一
    名菲籍姓名不詳的女子介紹至該處。新臺幣18,000元。打掃
    房間，洗衣服等家庭的工作我都做，另外我也幫忙照顧兩名
    小孩。」此有調查筆錄附於原處分卷可按，是G 君業已指證
    原告係其雇主甚詳。
  (二)又原告於94年5月11日在台北市政府警察局中山分局陳述：
    「她是由一名菲籍嫁來台的女子介紹住在我家，因為她說這
    名外勞沒有地方居住，所以我才收容她。」此亦有調查筆錄
    附於原處分卷可憑。原告雖否認有雇用G 君之情事，惟查原
    告與G 君非親非故，原告如非出於G 君所陳述係僱用其幫傭
    之情事，何有可能收容外國人居住且長近半年？況原告如真
    係好心收容G 君居住而未有僱用之事實，則G 君何至於做出
    對原告不利之供述？是原告之主張，尚非可採。
  (三)至原告於訴訟中，提出G君信函一件，內容略以G君為其令警
    方誤解原告為其雇主一事致歉等語為證，惟查，該信函未經
    認證，是否出於G君之手，已非無疑，況如前所述，G君於警
    訊筆錄已陳述綦詳，當無誤解之可能，是縱該信函係G 君所
    寫，亦係事後為原告開脫之詞，不足採信。
三、綜上所述，原處分認原告有違反就業服務法第44條收容外國
    人工作之情事，依同法第63條第1 項之規定，處原告以最低
    度之罰鍰15萬元，關於未就原告雇用外國人工作之高度行為
    未予論斷，於法固有未合，惟查此部分既已經訴願決定予以
    糾正，且關於罰鍰之處分，係出於同一法條，是訴願決定及
    原處分均屬可以維持，原告訴請撤銷訴願決定及原處分，為
    無理由，應予駁回。又本件屬應行簡易程序事件，爰不經言
    詞辯論逕行判決之。
據上論結，本件原告之訴為無理由，爰依行政訴訟法第98條第3
項前段，判決如主文。
中    華    民    國    95    年     6    月    1     日
                    第  五  庭  法  官  王  碧  芳
上為正本係照原本作成。
本件以訴訟事件所涉及之法律見解具有原則性者為限，始得於本
判決送達後20日內向本院提出上訴狀並表明上訴理由，如已於本
判決宣示後送達前提起上訴者，應於判決送達後20日內補具上訴
理由（均按他造人數附繕本），且經最高行政法院許可後方得上
訴。
中    華    民    國    95    年     6    月    1     日
                                書記官  徐  子  嵐


司法院資訊處製作；財團法人民間司法改革基金會備份。
